最高法院刑事判決　　　　　　　　　　　　　　　九十一年度台上字第七二五九號
　　上　訴　人　台灣高等法院檢察署檢察官
　　被　　　告　甲○○
　　選任辯護人　魯寶文律師
右上訴人因被告偽造有價證券案件，不服台灣高等法院中華民國八十九年九月二十六
日第二審更審判決（八十九年度上更(一)字第一一八號，起訴案號：台灣台北地方法院
檢察署八十六年度偵字第六六九九號），提起上訴，本院判決如左：
    主  文
上訴駁回。
    理  由
按刑事訴訟法第三百七十七條規定，上訴於第三審法院，非以判決違背法令為理由，
不得為之。是提起第三審上訴，應以原判決違背法令為理由，係屬法定要件。如果上
訴理由狀並未依據卷內訴訟資料，具體指摘原判決不適用何種法則或如何適用不當，
或所指摘原判決違法情事，顯與法律規定得為第三審上訴理由之違法情形，不相適合
時，均應認其上訴為違背法律上之程式，予以駁回。本件上訴意旨略稱：(一)依經驗法
則，告訴人張秀華將其原持有三十餘張支票及印鑑章交付被告，其借用內容自仍有可
能僅係純粹方便被告使用，而非同意被告可自行申領支票，原判決僅憑告訴人同時將
支票及印鑑章交付被告，即憑為有利於被告之認定，有違經驗法則，即有判決不適用
法則之違法。(二)證人周佳燕於第一審法院證述：「一般客戶領票，我們會注意回籠數
，且之前和張聯絡，她要我通知蔡先生、梁小姐，我覺得此客戶用票不正常，不太願
意發太多票給她……」等語，係針對告訴人先前借予被告使用之三十餘張支票抑被告
於民國（下同）八十五年七月二日所申請支票之使用情形所為證述，原審未予查明，
且於判決理由詳予交待，有應於審判期日調查之證據未予調查及判決不備理由之違法
。(三)台北市第三信用合作社聯絡簿關於告訴人部分載有「票給他人用，不給票」之記
載以及周佳燕證稱「我覺得此客戶用票不正常，不太願意發太多票給她」等語，究係
何部分支票？原審未予查明，遽為判決，亦有查證未盡及判決不適用法則之違法。(四)
告訴人對被告於八十五年七月二日申領支票簿之事既不知情，此部分支票均應由被告
負責支付，自無所謂「蔡要我找張」之可能，原審認定被告於八十五年七月二日申領
支票簿係經告訴人同意或授權，有違論理及經驗法則，即有判決不適用法則之違法等
語。
惟查原判決以公訴意旨略稱：被告甲○○於八十五年五、六月間，因週轉資金需要，
乃向張秀華借用其所有之臺北市第三信用合作社（現已改制為誠泰銀行）帳號000
000000000號支票簿一本約三十餘張及印鑑，然甲○○於使用完上開支票後
，未經張秀華之授權同意，即自行再向臺北市第三信用合作社申請另本支票簿，並予
連續偽造簽發使用，嗣於同年七月十日，甲○○經張秀華索討返還，張秀華始發現係
另一本支票簿，方知上情，因認被告涉有刑法第二百零一條第一項、第二項之偽造有
價證券罪嫌云云，經審理結果，認為不能證明被告犯罪，因而撤銷第一審論處被告連
續偽造有價證券罪刑之判決，改判諭知被告無罪，係以經訊問被告堅決否認有被訴犯
行，辯稱：伊領取前揭支票簽發使用，係經告訴人授權等語；從告訴人係先將其印鑑
章連同空白支票三十餘張交付被告，而該支票之付款金融機構（即台北市第三信用合
作社，已改名為誠泰商業銀行莊敬分行）確留有被告之聯絡電話，且該金融機構就訟
爭支票存款不足事項，又曾分別與告訴人、被告聯絡，業據證人即台北市第三信用合
作社行員周佳燕於法院審理中到庭證述明確，並有上開信用合作社聯絡簿影本附卷可
稽，足以證明被告係經告訴人授權始行申請並簽發支票，此外復查無其他積極確切證
據足以證明被告有被訴犯行，自應諭知被告無罪等情，資為論據。又按證人周佳燕於
一審證稱：「七月四日之支票本（指八十五年七月四日核發予張秀華之支票簿）我經
辦，依支票領取證核對印鑑才核發，但何人來領不記得，領支票本前無印象是否打電
話照會，甲○○不認識。七月二日申請，七月四日才給領，拿印鑑來領，五十張支票
，已出現三十二張，餘尚有十八張未至本行，我已調至仁愛分行，之後支票是否有陸
續兌現我不知，七月四日支票才剛領，張（指告訴人張秀華）又來請領支票，我行查
回籠數不夠，才不准領，時間約一星期左右」、「（法官問：為何對張秀華領票情形
印象深刻？）一般客戶領票我們會注意回籠數，且之前和張（指告訴人）聯絡時，她
要我通知蔡先生、梁小姐，我覺得此客戶用票不正常，不太願意發太多票給她，有時
票缺錢，通知張，張要我找蔡（指被告），有時蔡要我找張，聯絡簿上我有註明張用
票不正常，成績也不好，要其他行員注意。」（見一審訴字卷第一○三頁背面、第一
○四頁），於原審法院審理時，周佳燕經法院問以：「對你於原審（指一審）稱七月
四日剛領不久之後，張秀華又來請領支票，我因回籠數不夠，不准其領，有無意見（
提示並告以要旨）？」，據答：「我確是如此說」，法官再問以：「七月四日過後一
個禮拜，被告再申請支票時，有無持領取證？」據答：「當時應是張秀華至銀行來要
求領票，而我們未令她領用，因回籠數不足，如我在原審所述」（見原審上更(一)字卷
第三十四頁、第三十五頁），綜合對照以觀，足認證人周佳燕於一審證稱：一般客戶
領票，我們會注意回籠數，之前和告訴人聯絡，告訴人要伊通知被告、梁小姐，伊覺
得此客戶用票不正常，不太願意發太多票給她，有時票缺錢，通知告訴人，告訴人要
伊找被告等語，其所指之支票回籠數及支票使用情形所指涉之支票應如原判決所為認
定，即指訟爭支票亦即被告以告訴人印鑑於八十五年七月四日領取支票簿而簽發使用
之支票。原判決依憑周佳燕上開證詞，佐以前揭其他事證，為有利於被告之論斷，核
無不合，尚難遽指原判決有查證未盡、理由不備或不適用法則之違誤。其餘上訴意旨
，徒憑己見，就原審上揭採證認事職權之行使及原判決已論斷說明事項，重複為事實
之爭辯，亦非適法之第三審上訴理由。上訴意旨指摘各項，核與法律所規定得為第三
審上訴理由之違法情形不相適合，其上訴違背法律上之程式，應予駁回。
據上論結，應依刑事訴訟法第三百九十五條前段，判決如主文。
中      華      民      國    九十一    年     十二     月     十九     日
                              最高法院刑事第十一庭
                                  審判長法官  呂  潮  澤
                                        法官  白  文  漳
                                        法官  陳  世  雄
                                        法官  孫  增  同
                                        法官  林  開  任
      右正本證明與原本無異
                                              書  記  官
中      華      民      國    九十一    年     十二     月    二十四    日
